臺灣嘉義地方法院刑事判決　　　　　　　 99年度訴字第909號
公　訴　人　臺灣嘉義地方法院檢察署檢察官
被　　　告　劉建麟
指定辯護人　本院公設辯護人　顏玲玲
上列被告因傷害等案件，經檢察官提起公訴（99年度偵字第5339
號），本院判決如下：
    主  文
劉建麟犯侵入住宅罪，累犯，處拘役肆拾日，如易科罰金，以新
臺幣壹仟元折算壹日。又犯侵入住宅罪，累犯，處拘役伍拾日，
如易科罰金，以新臺幣壹仟元折算壹日。又犯傷害罪，累犯，處
拘役伍拾日，如易科罰金，以新臺幣壹仟元折算壹日。應執行拘
役壹佰貳拾日，如易科罰金，以新臺幣壹仟元折算壹日。
    犯 罪 事 實
一、劉建麟前因詐欺案件，經本院以98年度嘉簡字第95號判決，
    判處有期徒刑4月確定，於民國98年10月28日執行完畢。其
    與A女（70年生，其餘姓名年籍均詳卷，警偵代號0000-0000
    ）前係男女朋友，於99年6月8日8時20分32秒，其因傳送簡
    訊予A女未獲回應，未徵得A女同意，竟基於侵入住宅之犯意
    ，於同日9時30分許，向不知情之鎖匠郭宗三佯稱A女係其女
    友，因服用安眠藥，恐有生命危險之虞，利用郭宗三開啟A
    女位於嘉義市住處（地址詳卷）之門鎖，無故侵入A女住處
    ，約半小時後離去。於同日13時許，劉建麟因欲進入A女上
    揭住處，取回遺留於該處之健保卡，惟遭A女拒絕，竟再次
    基於侵入住宅之犯意，向不知情之鎖匠郭宗三佯稱上情，利
    用郭宗三開啟A女住處門鎖，無故侵入A女住處。劉建麟侵入
    後因細故與A女發生爭執，竟基於普通傷害之故意，徒手毆
    打A女臉部，致A女受有雙側臉部壓痛之傷害。嗣於99年6月9
    日，經A女訴警偵辦，始查悉上情。
二、案經A女訴由嘉義市政府警察局移送臺灣嘉義地方法院檢察
    署檢察官偵查起訴。
    理  由
甲、程序事項
    按被告以外之人於審判外之言詞或書面陳述，除法律有規定
    者外，不得作為證據，刑事訴訟法第159條第1項定有明文。
    次按被告以外之人於偵查中向檢察官所為之陳述，除顯有不
    可信之情況者外，得為證據，刑事訴訟法第159條之1第2項
    定有明文。查證人郭宗三於檢察官依法訊問並命具結之證詞
    ，本院審酌其於陳述時之外在環境及情況，並無顯有不可信
    之情況，從而其此部分之證述，應有證據能力。又被告劉建
    麟之辯護人於本院準備程序時主張告訴人A女於警詢及偵查
    時之陳述無證據能力。本件告訴人於警詢時之陳述，係屬審
    判外之言詞陳述，復無證據證明具刑事訴訟法第159條之3之
    有可信之特別情況存在，應認無證據能力。而告訴人於偵查
    中並無依法不得令其具結之情形，檢察官訊問時並未命其具
    結，是其於偵查中之陳述，亦無證據能力。
乙、實體事項
壹、有罪部分： 
一、上揭犯罪事實，業據被告於本院審理時坦承不諱（見本院99
    年度訴字第909號卷-下稱本院卷，第159-162頁），並經告
    訴人於本院審理時結證綦詳（見本院卷第102-103、106-107
    頁），且據證人郭宗三於偵查時結證明確（見99年度偵字第
    5339號卷-下稱偵卷，第32-33頁），復有財團法人嘉義基督
    教醫院受理疑似性侵害事件驗傷診斷書1份、告訴人受傷照
    片4張及監視錄影器翻拍照片2張等附卷可稽（見嘉義市政府
    警察局卷-下稱警卷，第17-18、49頁密封袋），是依上揭補
    強證據已足認被告所為之任意性自白，核與事實相符，本件
    事證明確，被告之犯行均堪予認定。
二、論罪科刑部分：
  (一)核被告所為，係犯刑法第306條第1項之侵入住宅罪，及同法
    第277條第1項之傷害罪。按刑法第222條第1項第7款之侵入
    住宅強制性交罪，係將侵入住宅、強制性交2罪結合為獨立
    之加重強制性交罪。次按結合犯係因法律之特別規定，將2
    個可以獨立成立犯罪之行為，依法律規定而成為1個新罪，
    而應適用結合犯之罪名論處。因結合犯係包括的作為1個構
    成要件予以評價，其所結合之各個犯罪，雖因與他罪相結合
    ，而失其獨立性，惟所結合之罪名中，如有其中一部分不能
    證明被告犯罪者，因他部分原屬起訴範圍內之獨立犯罪，自
    得適用結合前之罪名論科，並於理由中說明相結合部分，因
    不能證明被告犯罪，基於結合犯係實質上1罪之法理，而不
    另為無罪之諭知即可，並無就起訴之犯罪事實變更檢察官所
    引應適用法條之問題（最高法院94年度台上字第6834號、97
    年度台上字第3738號判決意旨參照）。本件檢察官起訴被告
    犯刑法第222條第1項第7款之侵入住宅強制性交罪（業據檢
    察官更正起訴法條，見本院卷第41頁），就強制性交部分不
    能證明被告犯罪（詳後述），因侵入住宅部分原屬起訴範圍
    內之獨立犯罪，並無就起訴之犯罪事實變更檢察官所引應適
    用法條之問題，併此敘明。
  (二)被告利用不知情之鎖匠，開啟門鎖侵入住宅，為間接正犯。
    被告所犯侵入住宅罪2罪及傷害罪1罪，犯意各別，行為互殊
    ，應予分論併罰。被告前因詐欺案件，經本院以98年度嘉簡
    字第95號判決，判處有期徒刑4月確定，於98年10月28日執
    行完畢，此有臺灣高等法院被告前案紀錄表1份在卷可參，
    其受徒刑之執行完畢後，5年以內故意再犯本件有期徒刑以
    上之罪，均為累犯，各應依刑法第47條第1項規定加重其刑
    。爰審酌被告高中畢業之智識程度，與告訴人前係男女朋友
    ，僅因細故而為上揭犯行之犯罪動機，行為之手段，對告訴
    人所造成之危害，及被告犯後坦承犯行，惟尚未與告訴人達
    成和解等一切情狀，各量處如主文所示之刑，及定其應執行
    之刑，並均諭知易科罰金之折算標準。
貳、不另為無罪諭知部分：
一、本件公訴意旨略以：被告於99年6月8日上午侵入告訴人住處
    後，見告訴人躺於床上，竟基於強制性交之犯意，在上址住
    處，徒手抓住告訴人之左手臂，以此方法違反告訴人之意願
    ，強行將其陰莖插入告訴人陰道內，予以強制性交得逞。因
    認被告涉犯刑法第222條第1項第7款之侵入住宅強制性交罪
    嫌。
二、按犯罪事實應依證據認定之，無證據不得認定其犯罪事實；
    不能證明被告犯罪者，應諭知無罪之判決，刑事訴訟法第15
    4條第2項、第301條第1項分別定有明文。次按認定不利於被
    告之事實，須依積極證據，茍積極證據不足為不利被告事實
    之認定，即應為有利於被告之認定，更不必有何有利之證據
    ；事實之認定，應憑證據，如未能發現相當證據，或證據不
    足以證明，自不能以推測或擬制之方法，以為裁判之基礎；
    且認定犯罪事實所憑之證據，雖不以直接證據為限，間接證
    據亦包括在內，然而無論直接證據或間接證據，其為訴訟上
    之證明，須於通常一般之人均不致有所懷疑，而得確信其為
    真實之程度者，始得據為有罪之認定，倘其證明尚未達到此
    一程度，而有合理之懷疑存在而無從使事實審法院得有罪之
    確信時，即應由法院為諭知被告無罪之判決（最高法院30年
    上字第816號、40年台上字第86號、76年台上字第4986號判
    例意旨參照）。
三、按刑法第221條第1項對於女子以其他違反其意願之方法而為
    性交罪，其所謂「以其他違反其意願之方法」，固不須與同
    項例示之「強暴、脅迫、恐嚇」之強制方法相當為必要，然
    所實施之方法仍須足以造成被害人性決定自主意願受妨害之
    程度，始足當之。次按刑法第222條第1項第7款之侵入住宅
    強制性交罪，必以侵入住宅之初，即基於強制性交之意思，
    方能構成。若行為人係因他故侵入住宅，臨時見色起意強制
    性交者，尚難論以侵入住宅強制性交罪責（最高法院95年度
    台上字第4100號、94年度台上字第6834號判決意旨參照）。
四、檢察官認被告成立上揭犯行，無非係以被告之供述、告訴人
    之證述、證人即告訴人男友B男（姓名年籍均詳卷）之證述
    、財團法人嘉義基督教醫院受理疑似性侵害事件驗傷診斷書
    、被告與告訴人行動電話之雙向通聯紀錄、對話錄音譯文等
    為其論據。訊據被告堅決否認有何加重強制性交之犯行，辯
    稱：伊有傳簡訊給A女，也有敲門，但她沒有開門，伊會擔
    心她有時藥吃太多，所以伊請鎖匠開門進去。伊進去的時候
    ，和A女聊天還有說有笑的，我們2個人在那裏玩，後來就親
    吻發生性行為，是她願意跟伊發生性行為的等語。經查：
  (一)被告於99年6月7日9時13分許，請鎖匠開門侵入告訴人住宅
    乙節，業經證人郭宗三於偵查時結證屬實（見偵卷第32頁）
    ，且據告訴人於本院審理時結證明確（見本院卷第124頁）
    ，並為被告於本院審理時所供承（見本院卷166頁）。而告
    訴人自99年6月7日10時19分起至同日21時44分止，主動撥打
    被告行動電話或傳送簡訊共計22通，有通聯紀錄1份在卷可
    參（見偵卷第45-49頁），檢察官認上揭通聯紀錄係告訴人
    不滿被告私自進入其住宅，而質問被告。然告訴人於本院審
    理時結證稱：99年6月7日，伊好像想盡辦法把被告打發走，
    想說叫他趕快走，伊要出去了。在99年6月8日被告到伊家前
    ，我們沒有任何不愉快等語（見本院卷第124-125頁），且
    衡諸常情，告訴人若要質問被告，何需於同1日密集通聯22
    次，足認告訴人並未因被告於99年6月7日侵入住宅而心生不
    滿，是檢察官就此部分容有誤認。
  (二)告訴人於案發前罹患重度憂鬱症，有自殺傾向，長期服用助
    眠之精神科藥物乙節，已據告訴人、證人B男於本院審理時
    結證綦詳（見本院卷第117-118、95-96頁）。又被告於99年
    6月8日8時20分32秒，曾傳送簡訊予告訴人，惟告訴人並未
    回覆，有通聯紀錄1份在卷可參（見偵卷第49頁），是被告
    辯稱於99年6月8日上午係因擔心告訴人而侵入住宅，即堪採
    信，難認被告於侵入住宅之初，係基於性交之意思。再者，
    被告與告訴人於99年6月8日9時30分許，在告訴人住處性交1
    次乙節，業經告訴人於本院審理時結證明確（見本院卷第10
    4頁），並為被告於本院審理時所供承（見本院卷第160頁）
    ，足見被告侵入告訴人住宅後，有與告訴人性交1次。雖被
    告於99年6月8日9時30分許，係未徵得告訴人同意侵入住宅
    ，惟告訴人對於被告於99年6月7日侵入住宅，並未心生不滿
    ，已詳如前述，自難以被告係侵入住宅，即推論告訴人於被
    告侵入後，不可能與被告合意性交。
  (三)被告對告訴人強制性交乙節，固據告訴人於本院審理時結證
    稱：伊叫被告出去，他不要，後來他強姦伊，把伊整個人壓
    在床上，當時伊身上穿著睡衣、內褲，被告脫伊褲子，伊跟
    他說不行，身體有反抗，用手去擋、推，性交過程被告都把
    伊的手壓著，伊的手很痛，伊的腳是交岔的，被告扳開，他
    的陰莖要進入陰道時，伊有反抗，伊的身體一直動，所以被
    告要進入時，沒有很順利等語（見本院卷第104、130-132頁
    ），是依告訴人之證述可知其遭被告強制性交時，曾經加以
    強烈抵抗。然告訴人於性交過程中並未受有瘀青、流血或紅
    腫等傷害乙節，已據告訴人於本院審理時結證屬實（見本院
    卷第131-132頁），且告訴人於99年6月9日就診時，雙側臉
    部壓痛，無瘀傷；外陰部外觀正常，處女膜於2、4、9點鐘
    方向有陳舊性缺口，無新傷口或出血點，陰道壁及子宮頸外
    觀正常，有財團法人嘉義基督教醫院受理疑似性侵害事件驗
    傷診斷書1份附卷可考（見警卷第17頁密封袋），足認告訴
    人除遭被告毆打致雙側臉部壓痛受傷外，其四肢及外陰部均
    未受傷或疼痛。衡以告訴人於本院審理時結證稱：案發時伊
    39公斤、158公分等語（見本院卷第114、130頁），足見告
    訴人身形瘦弱，是依常理判斷，倘告訴人曾施以強烈抵抗，
    則其就診時手臂、大腿或外陰部理應受有傷害或疼痛，從而
    告訴人證述之性交過程，明顯與其診斷之情形不符，則告訴
    人是否確遭被告強制性交，因而強烈抵烈，即非無疑。
  (四)於99年6月8日12時5分，告訴人傳送：「我永遠都不要見到
    你！昨天我是跟別的男生在一起」之簡訊給被告，有行動電
    話翻拍照片1張在卷可憑（見警卷第48頁密封袋），告訴人
    並於本院審理時結證稱：因為被告對伊做那個完，伊很恨他
    ，才會傳這個簡訊給他等語（見本院卷第126頁），惟告訴
    人倘因被告對其強制性交出現難過、恐懼、憤怒等負面情緒
    ，理應針對此事責罵被告，並傳送其怨恨被告等發洩情緒之
    簡訊內容，然觀諸上揭簡訊內容，告訴人雖表示永遠都不要
    見到被告，但之後卻告知被告其昨天是跟別的男生在一起，
    簡訊內容看似男女朋友間吵架之負氣、刺激對方言語，告訴
    人並無隻字片語提及遭強制性交之情事，是尚難以上揭簡訊
    認定告訴人確有遭被告強制性交。
  (五)被告與告訴人交往期間曾多次合意性交乙節，已據告訴人於
    本院審理時結證屬實（見本院卷第119頁）。對於被告與告
    訴人何時分手乙節，告訴人於本院審理時結證稱：伊和被告
    交往期間是5月份，伊去住被告那邊3、4天。伊搬回跟男友
    的住處，距離案發已經快1個月等語（見本院卷第118-119頁
    ），證人B男於本院審理時結證稱：A女6月4號、5號回去住
    ，沒有幾天就發生這件事情等語（見本院卷第90頁），被告
    於本院審理時則供稱：A女是6月初回去的等語（見本院卷第
    136頁），是3人之陳述相互對照，告訴人之證述顯然有誤，
    堪認本件案發係在被告與告訴人分手後數日。再者，告訴人
    於99年6月7日，主動撥打被告行動電話或傳送簡訊共計22通
    ，已詳如前述，且告訴人於本院審理時結證稱：分手後到本
    件案發前，伊忘記與被告見過幾次了，因為分手後說還可以
    當朋友，所以偶爾還有打電話，有時候他打給伊，他是易付
    卡，他打給伊，伊會回給他，不一定都是他打的等語（見本
    院卷第122頁），顯見被告與告訴人雖已分手，平日仍有密
    集之通聯，是2人分手後交情仍篤，則於99年6月8日，被告
    與告訴人若係合意性交，並非與常理有違。
  (六)告訴人於99年6月8日案發後，曾於同年6月20幾日主動撥打
    行動電話2次予被告乙節，業據被告於本院審理時供述在卷
    （見本院卷第167頁），並經本院當庭勘驗錄音光碟屬實，
    製有勘驗筆錄1份、錄音譯文2份附卷足參（見本院卷第54、
    56-64頁）：
  1.「告訴人：為什麼你要害我？為什麼你要害我變成這樣？你
    跟我講好不好？被告：變成怎樣？告訴人：人不像人，鬼不
    像鬼。被告：你可不可活出你自己？告訴人：一切都是你害
    我的。被告：還沒在一起前妳就這樣，我之前就跟妳說過，
    要活出妳自己，對吧！一切就不要亂想，這樣妳的症狀、病
    頭不是會比較好，對吧！妳現在又這樣亂想，不是要吃安眠
    藥才能睡，整天吃那個，對妳會有利嗎？」「告訴人：都是
    你害我變成這樣。被告：我跟你說過，妳之前還沒跟我在一
    起前，就跟我說，妳有時候就會這樣，我不是跟妳說過，要
    活出妳自己，不要亂想，對吧，像正常人一樣，對吧！告訴
    人：你對我這樣，我怎麼可能正常！被告：好了，你說我對
    妳這樣，妳有時候又對我又怎樣？我問你，對吧？告訴人：
    我不知道。」「告訴人：都是你害我變成這樣。被告：妳就
    只會說是我害妳變成這樣，妳有想過，妳害我變成怎樣，對
    吧？告訴人：嗯。被告：感情的事沒有說誰害誰，大家都心
    甘情願，不要說誰害誰，這樣大家只會鬱卒而已，妳聽懂我
    意思嗎？告訴人：（不語）」等語，有錄音譯文1份在卷可
    稽（見本院卷第56-58頁），是告訴人不斷陳述遭被告所害
    。惟告訴人對於當日為何撥打行動電話給被告，其於本院審
    理時結證稱：那次伊不知道因為什麼事情打給被告，伊沒有
    罵他，是因為要打電話問他事情，那天已經很晚了等語（見
    本院卷第129頁），足認告訴人並非就被告對其強制性交之
    事質問被告。而告訴人對於被告究竟是因何事害了她本人，
    於對話中均未明確提及，且被告對於告訴人上揭害了她的陳
    述，其於對話中已表示告訴人在交往前即如此，亦未見告訴
    人對此提出反駁，尚難以告訴人一再指稱遭被告所害，即認
    係指被告對其強制性交。
  2.告訴人於本院審理時固結證稱：「（問：案發到現在，你對
    被告的想法？）看到他有一種恐懼感。」「（問：案發後，
    你就不想再看到被告、也不想跟被告聯絡嗎？）對。」等語
    （見本院卷第129頁）。然「告訴人：我已經酒醉了。被告
    ：酒醉就回去啊，我無法幫妳什麼，妳打給妳那個人，叫他
    來載妳，對吧。」「被告：有朋友陪妳嗎？叫朋友陪妳。告
    訴人：我不需要。被告：早點回去睡，妳有聽到嗎？我只能
    跟妳講這樣而已。告訴人：不知道，早知道就不打電話給你
    。」「告訴人：心痛。被告：心痛誰啊？告訴人：愛都是騙
    人的，對嗎？被告：看妳怎麼對待，不要說愛都是騙人的。
    告訴人：就是騙人的，這一切一切都是騙人的。被告：妳現
    在意思是怎樣？告訴人：沒有怎樣，你就當我發酒瘋，嗯，
    你就當我發酒瘋，了解嗎？」等語，有錄音譯文1份附卷可
    考（見本院卷第59、61頁），足見告訴人飲酒後，因心情不
    佳撥打電話給被告，表示對於感情產生質疑，被告一再要其
    找B男陪伴，告訴人卻不願意，是觀諸告訴人在酒後心情不
    佳時，不思尋求男友B男之安慰及陪伴，卻反而找被告訴苦
    ，其證述於案發後對被告心生畏懼，顯與事實不符，則告訴
    人是否遭被告強制性交，已有可疑。
  3.「被告：反正我也覺得沒差啦，現在就等開庭，我也等著要
    被關了，真的，我打算準備被關了，不會講了。告訴人：一
    切都是我害的，這樣好嗎？」等語，有錄音譯文1份附卷可
    稽（見本院卷第60頁），是告訴人對被告表示係其自己害了
    被告，倘告訴人確遭被告強制性交，豈會口出此言。又「被
    告：妳那天打給我時，我就猜，妳沒多久就會打給我，妳聽
    懂我意思嗎？其實我不覺得怎樣，妳有沒有打，我都不會感
    覺什麼，問題是我感覺妳會一直打給我，妳聽懂我意思嗎？
    我都不覺得那有什麼，只要妳現在跟妳那個人過的好就好，
    不要找別人隨便交或怎樣了，妳聽懂嗎？妳那個人對妳也不
    錯。告訴人：我高興就好。被告：妳跟我說妳高興就好，那
    我就不能管妳什麼，我無法管妳什麼。告訴人：嗯。」等語
    ，有錄音譯文1份在卷足憑（見本院卷第59頁），足認告訴
    人在此通對話前之某日，即曾撥打電話予被告，是告訴人既
    已對被告提出強制性交告訴，卻又一再撥打電話給被告，依
    2人案發後之互動，實難認被告有對告訴人強制性交。
  (七)證人B男於本院審理時結證稱：去警察局報案那天的早上，A
    女說那個畜生那天去強姦她，本來她害怕不敢說。A女說被
    告把她整個人按著，把她壓在下面，強暴她等語（見本院卷
    第82、89頁），惟其證述係傳聞自告訴人而來，不足以證明
    告訴人有遭被告強制性交。至財團法人嘉義基督教醫院受理
    疑似性侵害事件驗傷診斷書，僅能證明被告於99年6月8日9
    時30分許，有與告訴人為性交行為，於同日13時許，有出手
    毆打告訴人，無法證明被告有對告訴人強制性交。
五、綜上所述，檢察官所舉之上揭證據僅能認定被告有與告訴人
    性交，尚不足以證明被告有對告訴人加重強制性交之犯行。
    此外，復查無其他積極證據足資證明被告有何檢察官所指之
    犯行，揆諸首揭法條及判例意旨，不能證明被告犯罪，惟公
    訴意旨既認此部分與上開起訴經本院判刑之侵入住宅罪部分
    ，屬於結合犯之實質上1罪，故就此部分，爰不另為無罪之
    諭知，併此敘明。
據上論斷，應依刑事訴訟法第299條第1項前段，刑法第306條第1
項、第277條第1項、第47條第1項、第51條第6款、第41條第1項
前段，刑法施行法第1條之1第1項、第2項前段，判決如主文。
本案經檢察官葉美菁到庭執行職務。
中    華    民    國  100    年    2    月    10    日
                刑事第二庭  審判長法  官  沈福財
                                  法  官  林青怡
                                  法  官  卓春慧
以上正本證明與原本無異。
如不服本判決應於收受判決後10日內向本院提出上訴書狀，並應
敘述具體理由；其未敘述上訴理由者，應於上訴期間屆滿後20日
內向本院補提理由書（均須按他造當事人之人數附繕本）「切勿
逕送上級法院」。告訴人或被害人如對於本判決不服者，應具備
理由請求檢察官上訴，其上訴期間之計算係以檢察官收受判決正
本之日期為準。
中    華    民    國   100    年    2     月    10    日
                                  書記官  李玫娜
附錄本案論罪科刑法條全文：
刑法第306條第1項：
無故侵入他人住宅、建築物或附連圍繞之土地或船艦者，處1年
以下有期徒刑、拘役或3百元以下罰金。
刑法第277條第1項：
傷害人之身體或健康者，處3年以下有期徒刑、拘役或1千元以下
罰金。